【裁判字號】    92,交訴,37
【裁判日期】    920730
【裁判案由】    公共危險等
【裁判全文】
臺灣臺北地方法院刑事判決                          九十二年度交訴字第三七號
    公  訴  人  臺灣臺北地方法院檢察署檢察官
    被      告  丁○○
右列被告因公共危險等案件，經檢察官提起公訴（九十一年度偵字第一五五八四號）
，本院判決如左：
    主  文
丁○○因過失傷害人，處拘役伍拾日，如易科罰金，以佰元折算壹日；又駕駛動力
交通工具肇事，致人受傷而逃逸，處有期徒刑陸月，如易科罰金，以佰元折算壹日
。
    事  實
一、丁○○於民國九十一年五月二十日凌晨四時十分許，騎乘車牌號碼ＢＦＪ—五八
    六號重型機車，沿臺北市○○區○○路三段由東往西方向行駛，途經該路段與遼
    寧街之交岔路口處時，本應注意車前狀況，並隨時採取必要之安全措施，而依當
    時情形為天候晴、夜間有照明光線、路面狀況乾燥、無缺陷且視距良好，並無不
    能注意之情事，竟疏未注意而貿然前行，適有亦疏未注意車前狀況，由乙○○騎
    乘車牌號碼ＤＴＺ—七六七號輕型機車，沿遼寧街由北往南方向行駛至前揭交岔
    路口，雙方於前揭交岔路口處時因閃避不及，丁○○所騎乘機車前車頭與乙○○
    之機車左側車身發生擦撞，致乙○○人車倒地，受有右前臂瘀腫十Ｘ五公分、右
    小腿擦傷七Ｘ五公分之傷害。
二、丁○○肇事後雖下車與乙○○發生爭執，然於乙○○報警處理時，竟另基於逃逸
    之故意，在警員到達現場處理前，未留下任何聯絡資料而逕自駛離現場。
三、案經乙○○訴由臺北市政府警察局中山分局報請臺灣臺北地方法院檢察署檢察官
    偵查起訴。
    理  由
壹、關於被告所犯過失傷害部分：
一、訊據被告丁○○固不否認於前揭肇事地點與告訴人乙○○發生行車糾紛，惟矢口
    否認有過失傷害犯行，辯稱：伊係於九十一年五月十九日晚上十一時許，而非二
    十日凌晨四時十分許，騎乘車牌號碼ＢＦＪ—五八六號重型機車沿臺北市○○路
    ○段由東往西方向行駛，行經該路段與遼寧街之交岔路口時，因告訴人乙○○突
    然騎乘機車沿遼寧街由北往南方向衝出，經伊緊急煞車後，並未撞到乙○○云云
    ，資為辯解。
二、惟查：
(一)、關於被告右揭犯罪事實之時間與地點，業據告訴人乙○○於警局詢問、檢察官偵
    查及本院調查時指訴綦詳，核與當時到場處理本件交通事故之警員甲○○於本院
    調查時，到庭結證之情節相符，並據其提出處理車禍案件之值勤時間表一份在卷
    可參，復有臺北市政府警察局中山分局交通分隊所製作記載本件車禍發生情形之
    道路交通事故調查報告表、交通事故談話記錄表、道路交通事故補充資料表、自
    首調查表、車損及現場照片等件附卷可稽，再告訴人受有前揭如事實欄所載之傷
    害，業據其提出台北市立仁愛醫院診斷證明書一紙、行政院國軍退除役官兵輔導
    委員會台北榮民總醫院住院驗傷診斷書一紙附於偵查卷內足憑。
(二)、觀諸卷附車損照片及道路交通事故補充資料表之記載，告訴人所騎乘機車，其前
    方置物籃有凹陷，右前方置物籃旁板子有刮痕，右前手把煞車桿彎曲，而被告所
    騎乘機車前輪遮泥板有刮痕等車損情況，又被告機車前車輪高度與告訴人機車腳
    踏板高度相當，亦經臺灣臺北地方法院檢察署檢察官勘驗屬實，此有九十一年十
    一月十九日履勘現場筆錄及機車照片十二幀在卷可參，故由雙方所陳述之行車方
    向及車損情況可知，告訴人所騎乘機車左側因與被告機車前車頭部分發生擦撞，
    致使被告機車前方遮泥板留下刮痕，又告訴人機車受創後向右側倒地後，造成其
    右前方置物籃旁板子產生刮痕，右前手把煞車桿彎曲，足徵告訴人指述本件車禍
    事故係被告騎乘機車前頭與告訴人騎乘機車之左側踏板處發生碰撞，因而致其人
    車倒地等節，信屬有徵。
(三)、另肇事地點原為有燈光號誌管制之交岔路口，然本件車禍究被告或告訴人騎乘機
    車闖紅燈，雙方各執一詞，而告訴人指述被告闖紅燈等語，經本院審理時遍查卷
    內證據，除告訴人之指訴外並無其他證據可為佐證，而因按告訴人之指述，係以
    使被告受刑事訴追為目的，仍應調查其他必要證據，以察其是否與事實相符，是
    以在無其他證據足以佐證前述告訴人指述之情形下，自不應認定被告有未遵交通
    號誌行駛之過失，另被告雖舉證人丙○到庭證稱其行經前開路口時之號誌燈為綠
    燈等語，惟據證人丙○自述當時與被告並非同時騎乘機車行經肇事地點，而是被
    告在前，其在後，二人相距三十至五十公尺之遙，到達肇事地點之交岔路口時，
    已見被告與告訴人發生爭執等語，則證人是否能確見被告行經肇事路口時之燈光
    號誌，實屬有疑，再被告與證人丙○為朋友之誼，其證詞恐有偏頗之虞，亦不能
    為有利於被告之認定，附此敘明。
三、按汽車行駛時，駕駛人應注意車前狀況，並隨時採取必要之安全措施，道路交通
    安全規則第九十四條第三項定有明文。本件徵之道路交通事故調查報告表各欄項
    目明細內容，足見當時天候晴朗、有夜間照明光線，依被告當時行駛之路線，應
    無不能注意之情事，然被告於前揭時、地，疏未注意車前狀況而與告訴人所騎乘
    之機車發生擦撞，足見被告未注意遵守上開規定，其違反上開道路交通安全規則
    之規定而有過失至明，至告訴人雖亦疏未注意車前狀況即駛入前開路口，以致閃
    煞不及而發生擦撞，對於本件車禍之發生亦有過失存在，惟仍無解於被告之過失
    責任，被告上開所辯，顯係事後卸責之詞，不足採信。本件事證明確，被告過失
    傷害犯行洵堪認定。
貳、關於被告所犯駕駛動力交通工具肇事，致人受傷而逃逸部分：
一、被告丁○○雖矢口否認有肇事逃逸犯行，並以前揭其所騎乘之機車當時並未碰撞
    告訴人所騎乘之機車，僅係與告訴人發生口角爭執云云，資為辯解。
二、惟查：被告在前揭時地騎乘機車，行經上開肇事地點時與告訴人發生擦撞並致其
    受傷，被告雖曾與告訴人發生爭吵，旋即於告訴人報警處理時離去肇事現場等情
    ，業據告訴人指訴綦詳，核與前揭證人即到場處理車禍事故之警員甲○○到庭證
    述，當時到事故現場時僅見告訴人，未見被告人車等語相當，並有記載被告駕車
    逃逸內容之自首調查表一份在卷可按，復審酌被告及證人丙○均陳述被告在肇事
    地點與告訴人發生爭吵後旋即離去一節，足見當時雙方發生擦撞後，被告雖曾下
    車與告訴人發生爭吵，然並未留下任何聯絡資料旋即離去，被告前揭未與告訴人
    發生擦撞之辯解，並不足採，業如前述，本件事證明確，被告駕駛動力交通工具
    肇事逃逸部分犯行亦可認定。
、核被告所為，係犯刑法第二百八十四條第一項前段之過失傷害罪及同法第一百八
    十五條之四之駕駛動力交通工具肇事逃逸罪。被告所犯前揭二罪，犯意個別，行
    為互殊，應予分論併罰。爰審酌被告與告訴人就本件車禍之過失程度，又被告因
    過失追撞告訴人所騎乘之機車，但肇事後未留下任何聯絡資料而逕自駛離現場，
    且於偵審過程中猶矢口否認犯行，迄今未與告訴人達成民事上和解及告訴人因本
    件車禍所受傷勢幸屬輕微等一切情狀，分別量處如主文所示之刑，並諭知易科罰
    金之折算標準。
肆、據上論斷，依刑事訴訟法第二百九十九條第一項前段、刑法第二百八十四條第一
    項前段、第一百八十五條之四、第四十一條第一項前段，罰金罰鍰提高標準條例
    第一條前段、第二條，判決如主文。
本件經檢察官游儒倡到庭執行職務。
中      華      民      國      九十二      年    七    月     三十     日
                                      臺灣臺北地方法院交通法庭
                                          法  官  鄧  德  倩
右正本證明與原本無異。
如不服本判決，應於判決送達後十日內向本院提出上訴狀（應抄附繕本）。告訴人或
被害人如對於本判決不服者，應具備理由請求檢察官上訴，其上訴期間之計算係以檢
察官收受判決正本之日期為準。
                                          書記官  謝  韻  華
中      華      民      國      九十二      年    八   月       一      日


司法院資訊處製作；財團法人民間司法改革基金會備份。
